【裁判字號】    90,交易,175
【裁判日期】    901019
【裁判案由】    過失致死
【裁判全文】
臺灣高雄地方法院刑事判決                          九十年度交易字第一七五號
    公  訴  人  臺灣高雄地方法院檢察署檢察官
    被      告  甲○○
右列被告因過失致死案件，經檢察官提起公訴（八十九年度偵字第二八一七八號），
本院判決如左：
    主  文
甲○○因過失致人於死，處有期徒刑捌月。
    事  實
一、甲○○考領有普通小型車駕駛執照，於民國八十九年十二月七日上午七時許，駕
    駛車牌號碼ＫＥ─八九五二號自用小客車，沿高雄縣仁武鄉○○路由東往西方向
    行駛，欲前往高雄市楠梓區上班，於同日上午七時五十分許，途經高雄縣仁武鄉
    ○○路與安樂東街設有交通號誌之十字交岔路口前，本應注意在郊外慢車道上行
    駛，時速不得超過四十公里，且汽車行駛時，駕駛人應注意車前狀況，並隨時採
    取適當之安全措施，以避免危險之發生，而當時天侯晴，日間有自然光線，柏油
    路面乾燥無缺陷，並無其他障礙物，視距、視角、視野均良好，且依其智識、能
    力亦無不能注意之情事，詎竟疏未確實注意及此，而貿然駕車以時速約五十公里
    之速度超速通過該交岔路口，適有未考領有任何機車駕駛執照之李魏秋菊騎乘車
    牌號碼ＯＭＱ─四六三號重型機車，沿上開安樂東街由南向北騎乘而至，欲穿越
    水管路與安樂東街交岔路口，於穿越前亦疏未注意警戒車前狀況，貿然穿越，甲
    ○○見狀後煞避不及，致所駕駛之自用小客車左後車門擦撞李魏秋菊所騎乘之重
    型機車車頭，致使李魏秋菊人、車倒地，李魏秋菊因之受有創傷性硬腦下出血合
    併重度顱內高壓之傷害，經送醫急救後仍因頭部外傷、顱內出血，而延至同年十
    二月十三日上午十時不治死亡。甲○○於肇事後，主動向據報前往現場處理且不
    知肇事者為何人之高雄縣警察局仁武分局仁武派出所警員吳鴻昇坦承駕車肇事，
    嗣並接受本院裁判。
二、案經高雄縣警察局仁武分局移送臺灣高雄地方法院檢察署檢察官偵查起訴。
    理  由
一、訊據被告甲○○固坦承有於前揭時、地，駕駛車牌號碼ＫＥ─八九五二號自用小
    客車與被害人李魏秋菊所騎乘之機車發生碰撞，致其人、車倒地，使被害人傷重
    送醫不治死亡之事實，惟矢口否認有何過失致人於死之犯行，辯稱：伊是上完廁
    所後，在慢車道行駛，要轉向快車道，所以時速應只有二十公里，伊並沒有撞到
    被害人，是被害人無照駕駛，且闖紅燈超越車道才撞到伊的，伊並沒有過失云云
    云云。
二、按行車速度，在郊外慢車道上，時速不得超過四十公里；又汽車行駛時，駕駛人
    應注意車前狀況，並隨時採取必要之安全措施，道路安全規則第九十三條第一項
    第二款及第九十四條第三項分別定有明文。此為汽車駕駛人之被告所應注意之義
    務，被告既考領有普通小型車駕駛執照，對此當知之甚詳。經查：本件肇事路段
    之高雄縣仁武鄉○○路屬於鄉道，為雙向六線之車道，慢車道寬七‧二公尺之道
    路，柏油路面，非但無任何障礙物，且因係日間，天侯晴，有自然光線，視距、
    視野、視角極佳，此有警卷所附道路交通事調查報告表及肇事現場照片可按，在
    客觀上並無不能注意之情形，再依被告之智識、能力亦無不能注意之情事，且被
    告於警訊時已自承當時之車速約五十公里等語（見八十九年十二月七日警訊筆錄
    ），再依前揭道路交通事故調查報告表記載及肇事現場照片顯示，肇事現場被害
    人所騎乘之機車呈一百八十度之迴轉，車頭朝南、車尾朝北，被害人倒臥處距離
    機車後輪三‧二公尺，被害人倒臥處並有一灘被害人摔倒後所留之血跡，水管路
    與安樂東街口並留有一頂安全帽，另被告所駕駛之自用小客車之左後車門凹損並
    有不規則刮痕，顯見被害人所騎乘之機車當時確係受高速的力量而為橫向之牽引
    ，致使該機車受碰撞後呈一百八十度之迴轉，再觀諸被告自用小客車受損之部位
    及情形，亦足堪認定被告當時行車之時速應非緩慢，是被告於警訊時所稱當時行
    車之時速約五十公里，應非虛妄。再參以茍若如被告所辯當時之車速僅二十公里
    ，則在此速度不快之情形下，被告如確有依前揭規定，注意警戒前方，在視距、
    視角、視野極佳之情形下，理應必能在進入交岔路口時，即得在適當之時間內發
    現騎乘機車欲橫越交岔路口之被害人李魏秋菊，進而採取有效之剎避措施，以防
    止危害之發生，豈有未適時發現被害人李魏秋菊所騎乘之機車，而與被害人李魏
    秋菊發生擦撞，並使被害人機車倒地呈前述情形之可能，是被告之駕駛行為確有
    前揭超速及疏未注意車前狀況，致未能隨時採取必要安措施之過失無訛。雖被害
    人李魏秋菊亦有無駕駛執照騎乘重型機車及疏未注意車前狀況之過失，然被告既
    有疏失，即難解免被告過失致人於死之刑責。再者被告雖指稱被害人闖紅燈超越
    車道，然未能提出適當之事證供本院調查，被害人復已死亡，本院亦查無所辯之
    情事，自難僅憑被告一方之指陳，遽為被害人闖紅燈超越車道之認定。末查，被
    害人李魏秋菊確因本件交通事故，致頭部外傷，顱內出血不治死亡之事實，業經
    臺灣高雄地方法院檢察署檢察官督同法醫師相驗明確，製有相驗屍體證明書、驗
    斷書及勘驗筆錄在卷足憑。被害人之死亡既係因被告之行為所造成，二者間自有
    相當之因果關係，綜上所述，本件事證明確，被告所辯不足採信，其犯行洵堪認
    定。
三、核被告甲○○所為，係犯刑法第二百七十六條第一項之過失致人於死罪。被告於
    肇事後，犯罪未被發覺前，主動向前往處理且尚不知肇事者為何人之高雄縣警察
    局仁武分局仁武派出所警員吳鴻昇坦承駕車肇事乙節，業據證人吳鴻昇於本院審
    理中證述屬實，嗣並接受本院裁判，當已合於自首之規定，應依刑法第六十二條
    前段規定減輕其刑。爰審酌被告因一時疏於注意前揭道路交通安全規則之規定而
    駕車肇事致被害人死亡，且犯後飾詞圖卸，本應從重量刑，以儆效尤，惟念其已
    賠償被害人家屬強制險新台幣一百四十萬元（依強制汽車責任保險法第三十條規
    定，強制險保險金視為加害人損害賠償金額之一部份），及被害人就本件車禍之
    發生亦有上開過失等一切情狀，量處如主文所示之刑，以資懲儆。
據上論斷，應依刑事訴訟法第二百九十九條第一項前段，刑法第二百七十六條第一項
、第六十二條前段，罰金罰鍰提高標準條例第一條前段，判決如主文。
中      華      民      國    九十      年      十      月     十九     日
                                    臺灣高雄地方法院交通法庭
                                        法  官    陳玉聰
右正本證明與原本無異。
如不服本判決，應於判決送達後十日內，向本院提出上訴狀。
                                        書記官    鄭淑臻
中    華    民    國        九十      年      十      月        十九    日
附錄本判決論罪科刑法條全文：
刑法第二百七十六條第一項
因過失致人於死者，處二年以下有期徒刑、拘役或二千元以下罰金。


司法院資訊處製作；財團法人民間司法改革基金會備份。
